臺灣臺北地方法院民事判決　　　　　　　　　　　　九十三年度訴字第一九三二號
　　原　　　告　丙○○
　　訴訟代理人　丁○○
　　被　　　告　玉山商業銀行股份有限公司
　　法定代理人　乙○○
　　訴訟代理人　甲○○
當事人間返還存款事件，本院於民國九十三年八月三十日言詞辯論終結，判決如下：
    主  文
原告之訴駁回。
訴訟費用由原告負擔。
    事實及理由
一、原告主張其向被告申請短期貸款，經被告批覆准貸放新台幣（下同）二千萬元，
    約定為期三個月，於是原告簽立民國八十五年九月十日至八十五年十二月十日之
    借據，惟被告竟以八十五年九月七日為期一年並非原告親自簽名之借據，自動由
    原告匯款專戶，取走八十六年五月八日原告匯款存入之一百一十萬元。前開行為
    顯然違背授信約定書第十三條第一款規定而無效，因該借據之簽名並非原告親簽
    ，係由他人偽造，故自不生應有之效力。然被告依前開授信書第十三條二款之約
    定，主張僅憑原告印鑑即生效力，故得多次放款無須更改借據，並進而取走原告
    活期存款帳戶之匯款而損害原告權利。依系爭授信約定書第十三條第一款之規定
    ，被告換成一年借據，須經立約人即原告親自簽章對保後始生效力。被告僅以其
    職員張傳宗於第十三條第二款勾選，即生拘束原告之效力，亦與法未合。綜上所
    述，被告更改借據既不生舊債新償之效力，應負返還原告借款之責任，爰請求被
    告返還八十六年五月八日匯款存入之一百一十萬元，及自收取日起之利息等語。
二、被告則以原告由訴訟代理人陪同於八十五年九月七日、同年月九月十日至被告處
    辦理借款，為使借款得以循環動用，避免一次動用整筆計息之便，曾先後簽立兩
    張借據，並將其中一張借據收回，且收回原因並非清償而係作廢。原告簽立予被
    告授信約定書上第十三條第二款之勾選，係由本行前職員張傳宗先徵詢原告之同
    意代為勾選，再交原告簽署該紙授信約定書。原告該筆一百一十萬元匯款，本係
    為清償負欠被告債務而匯入被告匯款專戶，而與一般人間金錢往來匯款不同，爰
    請求駁回原告之訴等語。
三、兩造不爭執之事實：八十五年九月十日之借據係原告親自簽名，八十五年九月七
    日之借據非原告親自簽名，但係蓋用原告之印章。
四、經查，證人即承辦此貸款案之玉山銀行職員張傳宗於本院八十八年度自字第四五
    九號案件調查中結證稱：「（丙○○及劉氣量的對保，是你對保否？）都是我對
    保的。」、「（三個月的借據，丙○○及劉氣量有無來對保？）本來是三個月的
    借據，一次要撥款二千萬元才可以，自訴人（即原告訴訟代理人丁○○）覺得不
    妥，才要改為一年的借據。」、「（一年的借據，丙○○及劉氣量有無在場？）
    一年的借據丙○○及劉氣量都在場，蓋章是丙○○及劉氣量拿出來蓋的。」、「
    （丙○○及劉氣量的授信契約書十三條的勾誰打的？）丙○○有說短期要出國，
    劉氣量說在當兵，我有徵詢他們的同意才打勾的，後再給丙○○及劉氣量蓋章。
    」、（九月十日的借據是誰蓋章？）是劉家兄弟自己蓋的，我不記得胡俊秀有拿
    印章來蓋。」、「（三個月的借據為何還給自訴人？）三個月的借據是自訴人換
    成一年的借據，才還給自訴人，並不是自訴人清償才還的。」、「我是八十五年
    九月七日對保的。」等語（參見本院八十八年度自字第四五九號卷宗(一)第一五一
    至一五二頁），又證人即玉山銀行授信襄理林茂寅於本院八十八年度自字第四五
    九號案件調查中結證稱：「（提示八十八年六月二十二日狀附件二、三〔即玉山
    銀行貸款申請簡便答覆單〕是否你寫？）不是我寫的，但是我蓋章的。」、「（
    該筆借款期間，究為一年或三個月？）批覆書有效期間都是一年，表示貸款額度
    可以在一年內借借還還，可以循環動用。當時因為三個月的借款利息比較便宜，
    所以才以三個月作為動用期間的約定。到期後若不還，可以在額度內借新還舊，
    抵充已經到期的借款。」、「（本件自訴人借、還款情形？）前幾筆是借款人本
    人來，借了之後把錢撥到借款人指定的帳戶，好像是世華銀行。」、「（提示八
    十九年九月十八日狀附玉山銀行八十六年一月二十一日、八十五年九月十日、、
    八十五年九月十二日、八十五年十月十四日之放款支出傳票，依照傳票的記載是
    三個月，為何你們認為是一年？）這是借新還舊的，批覆書有寫有效期間是一年
    。支出傳票的期間，是說每筆動用期間。」等語（參見本院八十八年度自字第四
    五九號卷宗(三)第二六八頁、第二六九頁），另依上開授信約定書第十三條之約定
    ：「立約人與貴行（即王山銀行）往來之各個授信契據及書類，僅憑蓋用立約人
    在本約定書上所留印鑑即生效力。」，則上開一年期之借據上雖未為原告本人簽
    名，惟依上開證人所證原告於更換借據時均有在場，且該借據上又有經其等留存
    於授信契約上之印鑑，是原告主張八十五年九月七日所簽訂之授信約定書係屬偽
    造等語，並不可採。原告系爭一百一十萬元匯款，既係為清償積欠被告之債務而
    匯入被告匯款專戶，原告請求返還該筆匯款，即屬無據。
五、從而，原告據以提起本訴，請求被告返還八十六年五月八日匯款存入之一百一十
    萬元，及自收取日起之利息，即無理由，應予駁回。
六、因本案事證已臻明確，兩造其餘主張陳述及所提之證據，均毋庸再予審酌，附此
    敘明。
七、結論：原告之訴為無理由，依民事訴訟法第七十八條判決如主文。
中　　　華　　　民　　　國　　九十三　　年　　　九　　　月　　 十三 　　日
                    民事第六庭  法  官    郭美杏
正本係照原本作成
如對本判決上訴，須於判決送達後廿日內向本院提出上訴狀
中　　　華　　　民　　　國　　九十三　　年　　　九　　　月　　 十七 　　日
                                          書記官    潘惠梅
